【裁判字號】    95,訴,18
【裁判日期】    950829
【裁判案由】    侵權行為損害賠償
【裁判全文】
臺灣高等法院民事判決                    95年度訴字第18號
原      告  甲○○
訴訟代理人  余敏長  律師
被      告  乙○○
上列當事人間侵權行為損害賠償事件，原告提起刑事附帶民事訴
訟，經本院刑事庭移送前來（95年度附民字第9號），本院於95
年8月15日言詞辯論終結，判決如下：
    主      文
被告應給付原告新台幣壹佰貳拾貳萬貳仟參佰壹拾肆元及自民國
九十五年七月二十七日起至清償日止，按年息百分之五計算之利
息。
原告其餘之訴及假執行之聲請均駁回。
訴訟費用由被告負擔五分之二，餘由原告負擔。
    事實及理由
一、按訴狀送達後，原告不得將原訴變更或追加他訴，但擴張或
    減縮應受判決事項之聲明者，不在此限，民事訴訟法第255
    條第1項第3款定有明文。查原告原聲明被告應給付新台幣（
    下同）344萬8,896元本息（即醫療費用55萬3,000元、工作
    損失5萬5,216元、減少勞動能力損失34萬元、精神慰撫金25
    0萬元），嗣減縮聲明為被告應給付292萬2,314元本息（即
    醫療費用27萬8,663元、醫護用品費用5萬6,551元、看護費
    用8萬7,100元、精神慰撫金250萬元），依上開規定，應予
    准許，合先敘明。
二、原告主張：兩造間因土地問題迭有糾紛，訴外人陳文彬於民
    國94年7月間某日，隨身攜帶具有殺傷力之巴西TATURS製PT9
    9AFS型9MM口徑制式半自動手槍1枝（含彈匣1個）及子彈12
    發至臺北五分埔地區工作，並結識被告。嗣於同年月18日18
    時許，被告與陳文彬、陳文卿、林芊惠等人相約至五分埔某
    海產店用餐，席間被告向陳文彬提及土地糾紛之事，陳文彬
    表示願出面為其理論，餐畢，被告偕同陳文彬離開，在某女
    裝服飾店前，提議請陳文彬以上開槍、彈射殺原告，事後並
    給予報酬，陳文彬首肯，二人即共同基於持有該槍彈及殺人
    之犯意聯絡，先至臺北市○○路491巷5弄46號被告住處外，
    穿著雨衣及戴上安全帽，並將被告之妻所有HBS-389號機車
    車牌拆下，再由被告騎該機車後載陳文彬，前往臺北市○○
    街432巷136號原告住處。同日21時20分許抵達原告住處後，
    被告上前按門鈴，陳文彬則站立於被告右後方約一步處，持
    上開手槍瞄準大門口，迨原告開啟其住所大門，陳文彬即朝
    原告腹部射擊2發子彈，其中1發彈擊中原告腹部，致原告胃
    、大腸破裂，另1發偏斜擊中原告之左手掌，造成掌股與腕
    股骨折。該子彈貫穿原告左手掌後，再射入屋內，擊中客廳
    內原告之女王子盈左大腿，致王子盈左大腿部位受有槍傷。
    原告遭受槍擊即將大門關閉，陳文彬復對空射擊3發子彈，
    始與被告離去。被告與陳文彬所涉共同殺人未遂罪責，業經
    最高法院判處被告有期徒刑6年8月、陳文彬有期徒刑6年6月
    確定，爰依侵權行為之法則，求為命被告應給付原告292萬2
    ,314 元（即醫療費用27萬8,663元、醫護用品費用5萬6,551
    元、看護費用8萬7,100元、精神慰撫金250萬元）及自95年7
    月27日起至清償日止，按年息百分之五計算之利息。
三、被告則以：被告並未與陳文彬共謀殺人，且不知陳文彬持有
    槍械，陳文彬亦自承係槍枝走火等語，資為抗辯，並答辯聲
    明：原告之訴及假執行之聲請均駁回。
四、原告主張被告於上開時地與陳文彬共同殺害伊之事實，雖為
    被告所否認，並以前開情詞置辯，惟查：陳文彬於上開時、
    地持上開手槍朝原告射擊2發子彈，其中1發擊中原告之腹部
    ，致原告胃、大腸破裂，另1發偏斜擊中原告之左手掌，造
    成掌股與腕股骨折。該子彈貫穿原告左手掌後，再射入屋內
    ，擊中客廳內原告之女王子盈左大腿，致王子盈左大腿部位
    受有槍傷等情，業據陳文彬於刑事案件警詢時坦承不諱（臺
    灣臺北地方法院檢察署94年度偵字第13923號卷43頁），核
    與原告於刑事案件之警詢及偵審中指訴情節相符（刑事偵字
    卷16頁，149-150頁、刑事原審卷82-85頁），並有臺北醫學
    大學附設醫院出具之診斷證明書可稽（刑事偵字卷23-24頁
    ）。又上開現場確實遺有彈殼5枚、彈頭1顆，並在王子盈送
    醫急救後，自其左側大腿處取出彈頭1顆乙節，亦有臺北市
    政府警察局信義分局現場採得證物一覽表可參（刑事偵字卷
    74頁），並扣案手槍1支及子彈7發（刑事偵字卷73頁）。被
    告雖辯稱伊不知陳文彬當時有攜帶槍枝云云，惟亦陳稱：我
    知道他們槍毒不分離，知道陳文彬隨身攜帶槍枝，到達被害
    人住處時，陳有背著那背包等語（刑事偵字卷97頁），核諸
    陳文彬供稱：槍放背包，我都背著等語（刑事本院卷77-78
    頁），顯見被告知悉陳文彬攜帶槍支無疑，是被告上開所辯
    ，並不足採；且參諸陳文彬並不認識原告，兩人間素無仇隙
    ，而陳文彬自承：伊持有上開槍枝以來，未曾開過槍，本案
    槍擊是第1次等語（刑事原審卷98頁），據此，陳文彬若非
    與被告共謀，豈有對素不相識之原告開槍之必要？況案發當
    天適逢颱風過境，天候不佳，且已晚上21時10分許，衡諸常
    情，應不單純僅為土地糾紛事。再觀諸被告與陳文彬係共乘
    拆下車牌HBS-389號之機車前往，為二人所不否認，且有錄
    影翻拍照片可稽（刑事偵字卷75-79頁），顯係為免遭自該
    車車牌追查其等行蹤，倘僅係單純理論，自無需此舉。且據
    陳文彬稱：被告於槍擊後，給我1萬元，後來又給10萬元等
    語（刑事偵字卷154-155頁），被告對曾給付金錢予陳文彬
    乙節，除金額稱僅5、6萬元或7、8萬元外，亦不否認（刑事
    偵字卷156頁），倘被告未囑陳文彬槍擊原告，係槍枝走火
    ，即無付款之必要。且核諸事後陳文彬之監聽譯文所載：我
    朋友（即被告）叫我去開槍的，他給我10萬元等語（刑事偵
    字卷101頁），足認被告給付金錢予陳文彬，確係為謀殺原
    告，是被告辯稱給錢是要陳文彬投案云云，亦不可採，足認
    被告與陳文彬確有共謀殺害原告之犯意聯絡，並於事後，由
    被告給付報酬。被告雖又辯稱陳文彬辯稱係是槍枝走火，不
    是故意開槍云云，然陳文彬於刑事案件審理時自承：自86年
    間即隨身攜帶上開槍、彈，該手槍在本案之前未曾有走火之
    情形，而槍擊事件發生後，將手槍放置於其背包內，並不畏
    懼該槍再度走火可能擊傷自己等語（刑事原審卷22-25頁）
    ，足見扣案手槍於案發時，無端走火射擊之可能性極低，且
    該槍為制式手槍，其品質當非粗燥土造手槍所得比擬，不可
    能輕易走火，況陳文彬射擊2發子彈後，復對空射擊3發子彈
    ，自難認係槍枝走火。再觀諸陳文彬於案發後與其大哥之通
    聯譯文，陳文彬稱：我在台北幫人處理事情，結果拿東西開
    人家，從他肚子旁邊給他開下去等語（刑事偵字卷101頁）
    ，顯見確係故意開槍而非走火；再者，被告與陳文彬所涉共
    同殺人未遂罪責，業經最高法院判處被告有期徒刑6年8月、
    陳文彬有期徒刑6年6月確定，有最高法院95年度台上字第29
    74號刑事判決可稽，並經本院調閱該刑事案件全卷查明屬實
    ，自堪信原告上開主張為真實。被告上開所辯，無非避責之
    詞，不足採信。
五、按因故意或過失，不法侵害他人之權利者，負損害賠償責任
    ；又不法侵害他人之身體或健康者，對於被害人因此增加生
    活上之需要時，應負損害賠償責任；又不法侵害他人身體、
    健康者，被害人雖非財產上之損害，亦得請求賠償相當之金
    額，民法第184條第1項前段、第193條第1項及第195條第1項
    前段分別定有明文。查被告就原告所受上開傷害，既有故意
    ，原告自得依上開規定，請求被告賠償其因此所受之損害。
    茲將原告得請求賠償之金額，分述如下：
  (一)醫療費用部分：原告主張伊因本件槍傷而受有上開傷害，計
    支出醫療費用27萬8,663元（日期、金額詳本院訴字卷67頁
    背面）之事實，業據提出診斷證明書及醫療收據為證（本院
    附民卷4、27、10-13頁、訴字卷51-53頁），且為被告所不
    爭執（本院訴字卷64頁），經核各該費用之支出均屬治療上
    之必要費用，原告此部分之請求，應予准許。
  (二)醫護用品費用部分：原告主張伊因本件槍傷購買醫護用品5
    萬6,551元（詳本院訴字卷67頁背面、68頁）之事實，業據
    提出統一發票為證（本院附民卷14-21頁、訴字卷53頁背面
    -55頁），且為被告所不爭執（本院訴字卷73頁背面），經
    核各該項支出與本件槍傷有關，為治療其傷害所必需支出，
    是原告此部分之請求，亦應准許。
  (三)看護費用部分：原告主張伊因本件槍傷住院期間共支出看護
    費用8萬7,100元（日期、金額詳本院訴字卷68頁）之事實，
    業據提出收款單等為證（本院附民卷19頁背面、訴字卷55頁
    背面），且為被告所不爭執（本院訴字卷73頁背面），經核
    原告因腹部位置遭射擊2發子彈，其中1發擊中原告腹部，致
    胃、大腸破裂，另1發偏斜擊中原告之左手掌，造成掌股與
    腕股骨折，並貫穿原告之左手掌，足見原告於住院及返家療
    養期間行動甚為不便，有僱請看護照顧之必要，是原告此部
    分之請求，亦應准許。
  (四)精神慰撫金部分：查原告因本件槍傷，受有上開傷害，在精
    神及肉體上必感受莫大痛苦，不言可喻，則原告請求被告賠
    償非財產上之損害，自屬有據。爰斟酌原告因本件槍傷需接
    受2次重建手術，嗣仍需門診追蹤治療，原告有不動產，自
    營停車場；而被告國小畢業，原從事成衣生意，月入3、4萬
    元，無不動產及銀行存款，育有子女3人等一切情狀後（本
    院附民卷24-25頁、訴字卷58頁），認原告請求精神慰撫金
    250萬元尚屬過高，應以80萬元為適當，逾此金額之請求，
    不應准許。
  (五)以上合計，原告所得請求賠償之金額為122萬2,314元（即醫
    療費用27萬8,663元＋醫護用品5萬6,551元＋看護費用8萬7,
    100元＋精神慰撫金80萬元）。
六、綜上所述，原告本於侵權行為之法則，請求被告給付122萬2
    ,314 元及自準備書狀(四)繕本送達之翌日即95年7月27日起（
    本院訴字卷67頁）至清償日止，按年息百分之五計算之利息
    部分，自屬應予准許；至超過上開部分原告之請求，即屬不
    應准許。又本件命被告給付之金額未逾150萬元，被告不得
    上訴第三審，因本院之判決，原告該勝訴部分即告確定，自
    無宣告假執行之必要；至原告敗訴部分，其假執行之聲請已
    失所依附，是原告所為假執行之聲請，亦屬不應准許。
七、兩造其餘之攻擊或防禦方法及未經援用之證據，經本院斟酌
    後，認為均不足以影響本判決之結果，自無逐一詳予論駁之
    必要，併此敘明。
八、據上論結，本件原告之訴為一部有理由，一部無理由，依民
    事訴訟法第79條，判決如主文。
中    華    民    國    95    年    8     月    29    日
                    民事第十三庭
                        審判長法  官  陳昆煇
                              法  官  李錦美
                              法  官  陳駿璧
正本係照原本作成。
原告如不服本判決，應於收受送達後20日內向本院提出上訴書狀
，其未表明上訴理由者，應於提出上訴後20日內向本院補提理由
書狀（均須按他造當事人之人數附繕本）上訴時應提出委任律師
或具有律師資格之人之委任狀；委任有律師資格者，另應附具律
師資格證書及釋明委任人與受任人有民事訴訟法第466條之1第1
項但書或第2項（詳附註）所定關係之釋明文書影本。
被告不得上訴。
中    華    民    國    95    年    8     月    30    日
                              書記官  黃  愛
附註：
民事訴訟法第466條之1（第1項、第2項）：
對於第二審判決上訴，上訴人應委任律師為訴訟代理人。但上訴
人或其他法定代理人具有律師資格者，不在此限。
上訴人之配偶、三親等內之血親、二親等內之姻親，或上訴人為
法人、中央或地方機關時，其所屬專任人員具有律師資格並經法
院認為適當者，亦得為第三審訴訟代理人。


司法院資訊處製作；財團法人民間司法改革基金會備份。
